【裁判字號】    98,中交簡上,768
【裁判日期】    981229
【裁判案由】    肇事逃逸罪
【裁判全文】
臺灣臺中地方法院刑事判決         98年度中交簡上字第768號
上  訴  人
即  被  告  丙○○
上列上訴人因肇事逃逸罪案件，不服臺灣臺中地方法院簡易庭98
年度中交簡字第1172號中華民國98年6月25日第一審簡易判決（
聲請案號：臺灣臺中地方法院檢察署98年度偵字第3257號），提
起上訴，本院管轄之第二審合議庭判決如下：
    主    文
原判決撤銷。
丙○○犯肇事致人傷害逃逸罪，處有期徒刑肆月，如易科罰金，
以新臺幣壹仟元折算壹日。
    犯罪事實
一、丙○○於民國97年12月11日下午5時50分許，自臺中縣大里
    市○○街205號之地母廟前，騎乘車牌號碼JRE-085號重型機
    車，橫越地母廟前之水防道路，欲騎往地母廟斜對面之臺中
    縣大里市○○街209巷與水防道路口紅綠燈下；於其騎車斜
    越水防道路之際，適有乙○○騎乘車牌號碼BH5-139號重型
    機車，沿水防道路往太平市方向駛來，兩車乃於上開路口發
    生擦撞，致乙○○人車倒地，並因而受有雙膝挫傷、下背挫
    傷、雙手、右前臂及腕擦挫傷之傷害（過失傷害部分未經告
    訴）。詎丙○○肇事後，未停車察看乙○○傷勢並施以必要
    之救護，旋即駕車逃逸。丙○○犯罪後，於有偵查犯罪權之
    機關或人員尚未發覺其犯罪前，即於翌日（12日）10時30分
    許，騎駛上開機車前往臺中縣警察局霧峰分局十九甲派出所
    ，主動向警員自首上開犯行，因而查悉上情。
二、案經臺中縣警察局霧峰分局報告臺灣臺中地方法院檢察署檢
    察官偵查後聲請簡易判決處刑。
    理    由
一、認定犯罪事實所憑之證據及理由﹕
    訊據被告丙○○固坦承其於上述時間，自臺中縣大里市○○
    街205號之地母廟前，騎乘車牌號碼JRE-085號重型機車，橫
    越地母廟前之水防道路，欲騎往地母廟斜對面之臺中縣大里
    市○○街209巷與水防道路口紅綠燈下之情，惟矢口否認有
    何肇事逃逸犯行，辯稱﹕伊雖有騎車斜越水防道路，但伊之
    機車並未與乙○○之機車發生擦撞，係乙○○當時騎車車速
    很快，緊急煞車而自行滑倒所致；如伊有肇事逃逸之意圖，
    亦不致於案發翌日主動前往派出所說明云云。經查﹕
  (一)本件車禍現場遺留有一掉落之車燈燈殼（業經扣案），就此
    被告先於97年12月12日警詢辯稱該燈殼非屬於其機車所有，
    復改稱該燈殼係其機車當時碰到堤防而掉落云云，前後所言
    已不一致。而該扣案之車燈燈殼，經與被告騎駛之車牌號碼
    JRE-085號重型機車比對結果，確係被告之機車所掉落，有
    照片2張附卷可稽（見警卷照片編號21、22），則不排除該
    扣案之車燈燈殼係於兩車擦撞時所掉落。
  (二)證人即被害人乙○○於本院證稱﹕伊係在路口之前與被告發
    生擦撞，伊確定伊的機車有碰撞到被告機車後面，發生碰撞
    之後被告有停下來，當時伊跌坐在地上，回過頭來招手要被
    告留下來，但被告並沒有留下來，就直接騎車離開了；現場
    有一些路過的民眾，其中一位民眾有幫伊追被告，後來將被
    告的車牌號碼抄給伊，但所抄的車牌號碼有一個英文字母錯
    了等語明確（見本院卷第38、39頁）。
  (三)雖證人甲○○於本院證稱﹕本件車禍發生當時，伊在地母廟
    由內往外看，有看到車禍發生經過，伊的感覺是被告與乙○
    ○沒有發生碰撞等語（見本院卷第39頁反面）。惟其所在位
    置與車禍發生之地點有一段距離，究竟有無發生碰撞，自應
    以處於車禍發生地當中之被害人乙○○之現場感受較為接近
    真實。再者，縱認被告之機車未與被害人乙○○之機車發生
    擦撞，被告騎車斜越水防道路之行為，亦係被害人乙○○緊
    急煞車倒地受傷之主要原因，故方有不明路人當場抄下肇事
    者即被告之機車車牌之舉（惟因該路人誤記車牌為JPE-085
    ，致無法依該車牌查獲被告犯行，見臺中縣警察局霧峰分局
    十九甲派出所警員程式輝97年12月16日職務報告書）。佐以
    ，被告於97年12月12日警詢中供稱﹕「因為我斜跨水防道路
    ，才會造成乙○○驚嚇造成乙○○緊急煞車導致滑倒」，於
    98年2月17日偵訊中供稱﹕「我斜斜騎過去要等紅綠燈，對
    方車速太快，他後來跌坐在地上，我跟對方說我沒有撞你，
    對方有跟我揮手，他說我有撞他，我跟對方說我沒有撞到你
    ，我害怕就騎車走了」等語，均已自承其當時知悉被害人乙
    ○○發生車禍，及知悉被害人乙○○騎車倒地係因被告自己
    騎車斜跨水防道路所致；被告當時既知悉該車禍之發生與其
    自身騎駛機車之行為密切相關，及看見被害人乙○○倒地受
    傷，自應下車察看被害人乙○○傷勢並施以必要之救護，然
    而被告竟捨此不為，旋即駕車離去，顯有肇事逃逸之故意。
  (四)此外，本件復有道路交通事故現場圖1紙、現場照片22張、
    被害人乙○○受傷之診斷證明書1紙在卷可稽。綜上事證，
    被告肇事逃逸之犯行洵堪認定，應依法論科。
二、論罪科刑﹕
  (一)按刑法第185條之4肇事逃逸罪，以處罰肇事後逃逸之駕駛人
    為目的，俾促使駕駛人於肇事後能對被害人即時救護，以減
    少死傷，是該罪之成立只以行為人有駕駛動力交通工具肇事
    ，致人死傷而逃逸之事實為已足，至行為人之肇事有否過失
    ，則非所問（最高法院92年度臺上字第4468號刑事判決參照
    ）。本件被告之機車與被害人乙○○之機車發生擦撞而肇事
    ，已如前述，而縱認兩車未發生擦撞，被害人乙○○緊急煞
    車後人車倒地，亦係因被告騎車斜跨水防道路所引起，被告
    明知該車禍之發生與其自身騎駛機車之行為密切相關，及知
    悉被害人乙○○已人車倒地，可能受有傷害，卻未前往被害
    人乙○○所在之處查看，亦未對被害人乙○○施以任何救護
    或其他必要措施，即駕車離去；則核被告所為，係犯刑法第
    185條之4之肇事致人傷害逃逸罪。
  (二)被告犯罪後，於有偵查犯罪權之機關或人員尚未發覺其犯罪
    前，主動向警員自首上開犯行，有臺中縣霧峰分局十九甲派
    出所警員程式輝98年10月1日職務報告書在卷可稽（見本院
    卷第26頁），核符自首之要件，爰依刑法第62條前段規定，
    減輕其刑。
  (三)原審就被告肇事逃逸犯行予以論罪科刑，固屬卓見，惟原審
    未及審酌自首減刑部分，尚有未洽；被告上訴意旨稱其機車
    未與被害人乙○○之機車發生擦撞，故其不該當肇事逃逸罪
    云云，雖無理由，然原審判決既有前開疏漏，自應由本院將
    原判決撤銷改判。
  (四)爰審酌被告肇事後未能停留於現場，等候員警到場處理，且
    毫不在意被害人乙○○有無受傷，反而駕車逕行駛離現場而
    逃逸，致使應受照護之人傷害擴大之風險增加，所為實值非
    難；兼衡酌被告犯後雖否認犯行，惟已與被害人乙○○達成
    和解，有和解書在卷可稽等一切情狀，量處如主文所示之刑
    ，並諭知易科罰金之折算標準。
據上論斷，應依刑事訴訟法第455條之1第3項、第369條第1項前
段、第364條、第299條第1項前段，刑法第185條之4、第62條前
段、第41條第1項前段，判決如主文。
本案經檢察官丁○○到庭執行職務。
中    華    民    國    98    年    12    月    29    日
                  刑事第十六庭  審判長法  官  巫淑芳
                                      法  官  黃建都
                                      法  官  戴嘉慧
上正本證明與原本無異。
本件不得上訴。
                                      書記官  劉晴芬
中    華    民    國    98    年    12    月    29    日
【附錄論罪科刑法條】
《刑法第185條之4》
駕駛動力交通工具肇事，致人死傷而逃逸者，處6月以上5年以下
有期徒刑。

司法院資訊處製作；財團法人民間司法改革基金會備份。
